---
title: "O impacto da deficiência na renda"
author: "Helena Santos"
date: "25/09/2020"
output: html_document
---

```{r setup, include=FALSE}
knitr::opts_chunk$set(echo = TRUE)
```

### Abstract: 
**Keywords:** 

### Resumo: 
**Palavras-chave:** 

## 1 Introdução 

## 2 Problematização

## 3 Métodos

### 3. 1 Dados

### 3.2 Variáveis de interesse

### 3.3 Variáveis de controle

### 3.4 Modelo

## 4 Estatísticas Descritivas 

```{r}
library(tidyverse)

table(filtrado_idade$deficiencia)

#nenhuma 
(148207/160902)*100
#auditiva 
(2969/160902)*100
#fisica 
(2227/160902)*100
#intelectual 
(1253/160902)*100
#visual 
(6246/160902)*100

library(scales)

ggplot(filtrado_idade, aes(deficiencia, ..count../sum(..count..) )) +
  geom_bar(na.rm = T) +
  scale_y_continuous(labels = percent)+
  labs(title = "Figura 2",
subtitle = "Gráfico de Barras",
x = "Tipos de deficiência",
y = "Porcentagem",
caption = "Elaboração própria a partir da PNS (IBGE/2013)") +
theme_classic () 

``` 

```{r}

table(filtrado_idade$limita)


#não limita     
(4395/160902)*100
#um pouco 
(3135/160902)*100
#moderadamente    
(2196/160902)*100
#intensamente 
(2969/160902)*100

ggplot(filtrado_idade, aes(limita, ..count../sum(..count..))) +
  geom_bar(na.rm = T) +
  scale_y_continuous(labels = percent)+
  labs(title = "Figura 3",
subtitle = "Gráfico de Barras",
x = "Limitação decorrente da deficiência",
y = "Porcentagem",
caption = "Elaboração própria a partir da PNS (IBGE/2013)") +
  theme_classic () 


```

```{r}

summary(filtrado_idade$salario)

ggplot(filtrado_idade, aes("",salario)) +
  geom_boxplot()+
  labs(title = "Figura 4",
subtitle = "Gráfico de Box-Plot",
x = "",
y = "Rendimento bruto mensal",
caption = "Elaboração própria a partir da PNS (IBGE/2013)") +
  theme_classic () 

```

```{r}

banco_descritivo <- filtrado_idade %>%
  group_by (deficiencia) %>%
   summarise (media = mean(salario, na.rm = TRUE), 
              mediana = median(salario, na.rm = TRUE), 
              minimo = min(salario, na.rm = TRUE),
              maximo = max(salario, na.rm = TRUE),
              desvio = sd(salario, na.rm = TRUE),
              .groups = 'drop')           
   

ggplot(filtrado_idade, aes(deficiencia, salario)) +
geom_boxplot ()+
  labs(title = "Figura 5",
subtitle = "Gráfico de Box-Plot",
x = "Tipos de deficiência",
y = "Rendimento bruto mensal",
caption = "Elaboração própria a partir da PNS (IBGE/2013)") +
  theme_classic () 

```

## 5 Resultados

```{r}
library(dotwhisker)

dwplot (list (regressao1, regressao2), vline = geom_vline(xintercept = 0, linetype = "dashed"), by_2sd = T) +
  labs(title = "Figura 6",
subtitle = "Gráfico Intervalos de Confiança",
x = "",
y = "",
caption = "Elaboração própria a partir da PNS (IBGE/2013)") +
  theme_classic () 

```

```{r}

dwplot (list (regressao3, regressao4), vline = geom_vline(xintercept = 0, linetype = "dashed"), by_2sd = T) +
  labs(title = "Figura 7",
subtitle = "Gráfico Intervalos de Confiança",
x = "",
y = "",
caption = "Elaboração própria a partir da PNS (IBGE/2013)") +
  theme_classic ()

```


```{r}
dwplot (list (regressao5, regressao6), vline = geom_vline(xintercept = 0, linetype = "dashed"), by_2sd = T) +
  labs(title = "Figura 8",
subtitle = "Gráfico Intervalos de Confiança",
x = "",
y = "",
caption = "Elaboração própria a partir da PNS (IBGE/2013)")+
  theme_classic ()

```


```{r}
library(sjPlot)

plot_model(regressao5, type = "pred", 
           terms = c("deficiencia", "sexo"), 
           ci.lvl = 0.9)+
labs(title = "Figura 9",
subtitle = "Gráfico Variáveis de Interação",
x = "Tipos de deficiência",
y = "Rendimento bruto mensal",
caption = "Elaboração própria a partir da PNS (IBGE/2013)") +
  theme_classic () 


``` 

## 6 Conclusão 

## Referências


## Anexo 

### Dicionário de variáveis da PNS 

Utilizadas: 
Unidade da federação: V0001
Módulo C: características gerais dos moradores - C001 até C012
Módulo D: características de educação das pessoas de 5 anos ou mais de idade - D001 até D015
Módulo E: trabalho dos moradores do domicílio - E001 até E027
Módulo F: rendimentos domiciliares F001 até VDF00102
Módulo G: pessoas com deficiências - G001 até G032
Módulo M: informações para futuros contatos, características de trabalho e apoio social - M001 até M019
Módulo N: percepção do estado de saúde - N001 até N023
Módulo W – informações laboratoriais - W00101 até W00408
Variáveis de amostragem: V0028 até V00293
Variáveis derivadas do morador: VDD004 (Nível de instrução mais elevado alcançado (pessoas de 5 anos ou mais de idade)); VDE001 (Condição em relação à força de trabalho na semana de referência para pessoas de 14 anos ou mais de idade); VDE002 (Condição de ocupação na semana de referência para pessoas de 14 anos ou mais de idade); VDDATAM (Data de geração do arquivo de microdados. Data ordenada na forma: ano (4 algarismos), mês (2) e dia (2) -  AAAAMMDD)

Retiradas
V0024: Estrato
UPA_PNS: UPA
V0006_PN: Número de ordem do domicílio na PNS
UPA: Código da UPA das Pesquisas Domiciliares do Sistema Integrado
V0025: Seleção do morador de 18 anos ou mais para responder o questionário individual
Módulo I:  cobertura de plano de saúde - I001 até I011
Módulo J: utilização de serviços de saúde - J001 até J060
Módulo K:  idosos - K001 até K062 
Módulo L: crianças com menos de 2 anos - L00201 até L020 
Módulo O:  acidentes e violências - O001 até O048 
Módulo P:  estilos de vida - P001 até P072 
Módulo Q:  doenças crônicas - Q001 até Q137 
Módulo R: saúde da mulher (mulheres de 18 anos e mais de idade) - R001 até R04903 
Módulo S: atendimento pré-natal - S001 até S058 
Módulo U: saúde bucal - U001 até U025 
Módulo X: atendimento médico - X001 até X02510 

### Código 

Download e manipulação do banco 
```{r}
# # install.packages( c( "SAScii" , "downloader" , "survey" , "ggplot2" ) )
# 
# library(survey) 	# load survey package (analyzes complex design surveys)
# library(SAScii) 	# load the SAScii package (imports ascii data with a SAS script)
# library(downloader)	# downloads and then runs the source() function on scripts from github
# 
# tf <- tempfile()
# 
# 
# # download the latest pns microdata
# download.file("ftp://ftp.ibge.gov.br/PNS/2013/Microdados/Dados/PNS_2013.zip" , 
#               tf , mode = 'wb' )
# 
# # extract all files to the local disk
# setwd ("C:\\Users\\helen\\Documents\\Mestrado\\Análise de Dados\\Trabalho final\\codigoR")
# 
# z <- unzip("pns_2013_microdados_2017_03_23.zip")
# 
# # identify household (domicilio) data file
# dd <- grep("Dados/DOMPNS", z, value = TRUE)
# 
# # identify person data file
# pd <- grep("Dados/PESPNS", z, value = TRUE)
# 
# # identify household (domicilio) sas import script
# ds <- grep("DOMPNS(.*)\\.sas", z, value = TRUE)
# 
# # identify person sas import script
# ps <- grep("PESPNS(.*)\\.sas", z, value = TRUE)
# 
# # create a data.frame object `dom` containing one record per household
# dom <- read.SAScii(dd, ds)
# 
# # create a data.frame object `pes` containing one record per person
# pessoas <- read.SAScii(pd, ps)
# 
# 
# # Salvar em excel
# #install.packages("writexl")
# #library(writexl)
# 
# #write_xlsx(dom, "domicilios.xlsx", use_zip64 = T)
# #write_xlsx(pes, "pessoas.xlsx", use_zip64 = T)
# 
# #Selecionar as colunas de interesse
# 
# library(tidyverse)
# glimpse (pessoas)
# 
# banco_selecionado <- pessoas %>%
#   select (V0001, C001:G032, M001:N023, W00101:VDDATAM)
# 
# #Criar a variável de categorização PCD, categorias: intelectual, auditiva, visual, física 
# #sem deficiência (módulo g)
#  
# banco_deficiencia <- banco_selecionado %>%
#   mutate(deficiencia = case_when(G001 == "1" ~ "dintelectual", 
#                                  G006 == "1" ~ "dfísica",
#                                  G014 == "1" ~"dauditiva", 
#                                  G021 == "1" ~ "dvisual",
#                                  G001 == "2" & G006 == "2" & G014 == "2" & G021 == "2" ~ "nenhuma"))
# 
# 
# table(banco_deficiencia$deficiencia)
# 
# #Criar a variável de renda total (dependente): E01602 (salário principal), 
# #E01604 (produtos principal),E01802 (salário secundário), E01804 (produtos secundários).
# 
# banco_renda <- banco_deficiencia %>% 
#   rowwise() %>% 
#   mutate(salario = sum(E01602,E01604,E01802,E01804, na.rm = TRUE))
# 
# summary (banco_renda$salario)
# 
# Criar a variável de controle de rendimentos domiciliares não provenientes do trabalho: 
# F00102 (pensão do governo),F00702 (doação), F00802 (aluguel), VDF00102 (juros, seguros)

# banco_renda <- banco_renda %>%
#   rowwise() %>% 
#   mutate(renda_domiciliar = sum(F00102,F00702,F00802,VDF00102, na.rm = TRUE))

setwd("C:\\Users\\helen\\Documents\\Mestrado\\Análise de Dados\\Trabalho final\\codigoR")

load ("C:\\Users\\helen\\Documents\\Mestrado\\Análise de Dados\\Trabalho final\\codigoR\\sessao.RData")

# Filtrar pela idade (C008) e renomear a variável 

library(tidyverse)

filtrado_idade <- banco_renda %>%
  mutate(C008 = as.numeric(C008))%>%
  filter(C008 >= 14) %>%
  rename(idade = C008)

# Renomear e recodificar as variáveis: C006 (sexo), VDE001 (Condição em relação à força de trabalho na semana de referência para pessoas de 14 anos ou mais de idade), VDD004 (nível de instrução mais alto)


filtrado_idade <- filtrado_idade %>%
  mutate(sexo = case_when(C006 == "1" ~ "masculino",
                          C006 == "2" ~ "feminino")) %>%
  mutate (trabalho = case_when(VDE001 == "1" ~ "sim",
                               VDE001 == "2" ~ "não")) %>%
  mutate (escolaridade = case_when(VDD004 == "1" ~ "sem_instrução",
                                   VDD004 == "2" ~ "fund_incompleto",
                                   VDD004 == "3" ~ "fund_completo",
                                   VDD004 == "4" ~ "médio_incompleto",
                                   VDD004 == "5" ~ "médio_completo",
                                   VDD004 == "6" ~ "sup_incompleto",
                                   VDD004 == "7" ~ "sup_completo"))


# Recategorizar a variável de cor (C009), transformar em dummy - branco e não branco. Branco (1), não-branco (2, 3, 4, 5 e 9) (Becker, 2018). 

filtrado_idade <- filtrado_idade %>% 
  mutate(cor = case_when( C009 == "1" ~ "branco",
                          C009 == "2" ~ "não_branco", 
                          C009 == "3" ~ "não_branco",
                          C009 == "4" ~ "não_branco",
                          C009 == "5" ~ "não_branco",
                          C009 == "9" ~ "não_branco" )) %>%
  mutate(cor = as.factor(cor))

# Criar a categoria de região a partir da variável (V0001) de Estados e modificar a variável NOO1 

filtrado_idade <- filtrado_idade %>% 
  mutate(regiao = case_when(V0001 >= 11 & V0001 < 18 ~ "Norte",
                            V0001 >= 21 & V0001 < 30 ~ "Nordeste",
                            V0001 >= 31 & V0001 < 36 ~ "Sudeste",
                            V0001 >= 41 & V0001 < 44 ~ "Sul",
                            V0001 >= 50 & V0001 < 54 ~ "Centro-oeste"))%>%
  mutate(regiao = as.factor(regiao))%>% 
  mutate(estadosaude = case_when(N001 == "1" ~ "muito boa",
                                 N001 == "2" ~ "boa",
                                 N001 == "3" ~ "regular",
                                 N001 == "4" ~ "ruim",
                                 N001 == "5" ~ "muito ruim"))%>% 
  mutate(estadosaude = as.factor(estadosaude))

# Criar outra variável com quatro tipos de limitação: não limita, um pouco, moderadamente e intensamente. As variáveis que indicam limitação: G004, G009, G017, G026. 

 filtrado_idade <- filtrado_idade %>%
  mutate (limita = case_when (G004 == "1" ~ "não limita", G004 == "2" ~ "um pouco", G004 == "3" ~ "moderadamente", G004 == "4" ~ "intensamente", G004 == "5" ~ "intensamente", 
                               G009 == "1" ~ "não limita", G009 == "2" ~ "um pouco", G009 == "3" ~ "moderadamente", G009 == "4" ~ "intensamente", G009 == "5" ~ "intensamente", 
                              G017 == "1" ~ "não limita", G017 == "2" ~ "um pouco", G017 == "3" ~ "moderadamente", G017 == "4" ~ "intensamente", G017 == "5" ~ "intensamente",
                             G026 == "1" ~ "não limita", G026 == "2" ~ "um pouco", G026 == "3" ~ "moderadamente", G026 == "4" ~ "intensamente", G026 == "5" ~ "intensamente")) 
 
  filtrado_idade <- filtrado_idade %>%
    mutate(deficiencia = as.factor(deficiencia))%>%
    mutate(limita = as.factor(limita))

# Mudar as categorias de referência da variável deficiência e escolaridade 

filtrado_idade$deficiencia <- fct_relevel(filtrado_idade$deficiencia, 
                                          "nenhuma")

filtrado_idade$sexo <- fct_relevel(filtrado_idade$sexo,
                                   "masculino")

filtrado_idade$trabalho <- fct_relevel(filtrado_idade$trabalho,
                                       "sim")


filtrado_idade$escolaridade <- fct_relevel(filtrado_idade$escolaridade, 
                                           "sem_instrução")

filtrado_idade$cor <- fct_relevel (filtrado_idade$cor,
                                   "branco")

filtrado_idade$regiao <- fct_relevel(filtrado_idade$regiao,
                                     "Nordeste")

filtrado_idade$estadosaude <- fct_relevel(filtrado_idade$estadosaude, 
                                          "muito boa")


# Colocar o resultado das regressões em tabela

```

### Pressupostos da regressão H1

```{r}
# Regressão 1, com a variável de deficiencia como dependente.
# Fazer interação entre cor e sexo 

regressao1 <- lm (salario ~ deficiencia + idade + sexo + trabalho + escolaridade + renda_domiciliar + cor + regiao, data = filtrado_idade)

summary(regressao1)
confint(regressao1)

# Outlier/Observação influente = 137068 (influente), 111090 e 111104 (outliers) 

plot (regressao1, 4)

plot (regressao1, 5)

outlierTest(regressao1)

# Retirar as observações influentes de acordo com o plot 5

regressao2 <- lm (salario ~ deficiencia + idade + sexo + trabalho + escolaridade + renda_domiciliar + cor + regiao, data = filtrado_idade [-c(111104, 137068, 111090),])
summary(regressao2)
confint(regressao2)

# Homocedasticidade (Pressupostos sobre o componente estocástico da população) - o teste demonstra heterocedasticidade - Para resolver a heterocedasticidade: o resultado do p-valor do teste abaixo (coeftest) é mais confiável, ele ajusta os p-valores de acordo com os erros de cada observação. 

plot(regressao2, 3)

library(lmtest)

bptest(regressao2)

library(car)

ncvTest(regressao2) 

library(sandwich)

coeftest(regressao2, 
         vcov = vcovHC(regressao2, type = "HC3"))

# Linearidade (pressuposto sobre a especificação do modelo) - OK 

plot(regressao2, 1)

# Autocorrelação entre casos/resíduos (Pressupostos sobre o componente estocástico da população) - melhorou da regressão 1 para a 2, porém o teste demonstra que existe autocorrelação  

acf(regressao2$residuals)
durbinWatsonTest(regressao2)

# Normalidade dos Resíduos - não normal 

plot(regressao2, 2)

# Multicolinearidade (pressuposto sobre o componente estocástico da população) - O VIF não chega nem perto de 4, mas não existe um valor objetivo para definir o quão grave é a multicolinearidade, o 4 é apenas um parâmetro. A solução da multicolinearidade é aumentar o N, no caso dos dados isso não é possível. 

library (car)
vif (regressao2)

``` 

### Pressupostos da regressão que testa a H2

```{r}
# Regressão 3, com a variável de limitação como dependente

regressao3 <- lm (salario ~ limita + idade + sexo + trabalho + escolaridade + renda_domiciliar + cor + regiao + estadosaude, 
                  data = filtrado_idade)

summary(regressao3)
confint(regressao3)

# Outlier/Observação influente = 101225 (outlier), 135443 e 148567 (influentes)

plot (regressao3, 4)

plot (regressao3, 5)

outlierTest(regressao3)

# Retirar as observações influentes de acordo com o plot 5

regressao4 <- lm (salario ~ limita + idade + sexo + trabalho + escolaridade + renda_domiciliar + cor + regiao + estadosaude, data = filtrado_idade [-c(101225, 135443, 148567), ] )
summary(regressao4)
confint(regressao4)

# Homocedasticidade - (Pressupostos sobre o componente estocástico da população) - o teste demonstra heterocedasticidade - Para resolver a heterocedasticidade: o resultado do p-valor do teste abaixo (coeftest) é mais confiável, ele ajusta os p-valores de acordo com os erros de cada observação.

plot(regressao4, 3)

bptest(regressao4)

ncvTest(regressao4) 

coeftest(regressao4, 
         vcov = vcovHC(regressao4, type = "HC3"))

# Linearidade (pressuposto sobre a especificação do modelo) - OK

plot(regressao4, 1)


# Autocorrelação entre casos/resíduos Pressupostos sobre o componente estocástico da população) - nem a regressão 3 e nem a 4 têm autocorrelação


acf(regressao4$residuals)
durbinWatsonTest(regressao4)


# Normalidade dos Resíduos - não normal


plot(regressao4, 2)


# Multicolinearidade (pressuposto sobre o componente estocástico da população) - O VIF não chega nem perto de 4, mas não existe um valor objetivo para definir o quão grave é a multicolinearidade, o 4 é apenas um parâmetro. A solução da multicolinearidade é aumentar o N, no caso dos dados isso não é possível. 

vif (regressao4)

```

### Pressupostos da regressão que testa a H3

```{r}

# Regressão 5 com interação entre sexo e deficiência 

regressao5 <- lm (salario ~ deficiencia + idade + sexo + trabalho + escolaridade + renda_domiciliar + cor + regiao + deficiencia * sexo, data = filtrado_idade)
summary(regressao5)
confint(regressao5)

# Outlier/Observação influente = 111104 e 111090 (outliers), 137068 (influente)

plot (regressao5, 4)

plot (regressao5, 5)


outlierTest(regressao5)

# Retirar as observações influentes de acordo com o plot 5

regressao6 <- lm (salario ~ deficiencia + idade + sexo + trabalho + escolaridade + renda_domiciliar + cor + regiao + deficiencia * sexo, data = filtrado_idade [-c(111104, 137068, 111090), ])
summary(regressao6)
confint(regressao6)

# Homocedasticidade (Pressupostos sobre o componente estocástico da população) - o teste demonstra heterocedasticidade - Para resolver a heterocedasticidade: o resultado do p-valor do teste abaixo (coeftest) é mais confiável, ele ajusta os p-valores de acordo com os erros de cada observação.

plot(regressao6, 3)

bptest(regressao6)

ncvTest(regressao6) 

coeftest(regressao6, 
         vcov = vcovHC(regressao6, type = "HC3"))

# Linearidade (pressuposto sobre a especificação do modelo) - OK

plot(regressao6, 1)


# Autocorrelação entre casos/resíduos (Pressupostos sobre o componente estocástico da população) - melhorou da regressão 5 para a 6, porém o teste demonstra que existe autocorrelação  


acf(regressao6$residuals)
durbinWatsonTest(regressao6)


# Normalidade dos Resíduos - não normal


plot(regressao6, 2)


# Multicolinearidade (pressuposto sobre o componente estocástico da população) -  Não existe um valor objetivo para definir o quão grave é a multicolinearidade, o 4 é apenas um parâmetro. A solução da multicolinearidade é aumentar o N, no caso dos dados isso não é possível. Nessa regressão a deficiência apresenta alta multicolinearide devido à interação. 

library (car)
vif (regressao6)



``` 
