---
title: "Trabalho Final de Análise de dados "
output: github_document
aluno: Helena Santos
---

```{r setup, include=FALSE}
knitr::opts_chunk$set(echo = TRUE, warning = F, message = F)
```

### Para fazer o dowload dos microdados da PNS, seguir os passos abaixo. 

``` {r}
# install.packages( c( "SAScii" , "downloader" , "survey" , "ggplot2" ) )

library(survey) 	# load survey package (analyzes complex design surveys)
library(SAScii) 	# load the SAScii package (imports ascii data with a SAS script)
library(downloader)	# downloads and then runs the source() function on scripts from github

tf <- tempfile()

# download the latest pns microdata
download.file("ftp://ftp.ibge.gov.br/PNS/2013/Microdados/Dados/PNS_2013.zip" , 
              tf , mode = 'wb' )

# extract all files to the local disk
setwd ("C:\\Users\\helen\\Documents\\Mestrado\\An?lise de Dados\\Trabalho final\\microdados")

z <- unzip("pns_2013_microdados_2017_03_23.zip")

# identify household (domicilio) data file

dd <- grep("Dados/DOMPNS", z, value = TRUE)

# identify person data file

pd <- grep("Dados/PESPNS", z, value = TRUE)

# identify household (domicilio) sas import script

ds <- grep("DOMPNS(.*)\\.sas", z, value = TRUE)

# identify person sas import script

ps <- grep("PESPNS(.*)\\.sas", z, value = TRUE)

# create a data.frame object `dom` containing one record per household
dom <- read.SAScii(dd, ds)

# create a data.frame object `pes` containing one record per person

pessoas <- read.SAScii(pd, ps)

# salvar em excel:

# install.packages("writexl")
# library(writexl)

# write_xlsx(dom, "domicilios.xlsx", use_zip64 = T)
# write_xlsx(pes, "pessoas.xlsx", use_zip64 = T)
  
```
 
### Selecionar as colunas de interesse

```{r}
library(tidyverse)

banco_selecionado <- pessoas %>%
  select (V0001, C001:G032, M001:N023, W00101:VDDATAM)

```

### Contar quantas pessoas em cada categoria de deficiência G001 (deficiência intelectual), G006 (deficiência física),G014 (deficiência auditiva), G021 (deficiência visual)

```{r}
banco_selecionado %>%
  count(G001)
#   G001      n
#1    1   1596
#2    2 203950

banco_selecionado %>%
  count(G006)
#  G006      n
#1    1   2611
#2    2 202935

banco_selecionado %>%
  count (G014)
#  G014      n
#1    1   3373
#2    2 202173

banco_selecionado %>%
  count (G021)
#G021      n
#1    1   7738
#2    2 197808

``` 

### Recodificar as variáveis G001 (deficiência intelectual), G006 (deficiência física), G014 (deficiência auditiva), G021 (deficiência visual).

```{r}
banco_deficiencia <- banco_selecionado %>%
  mutate(G001 = case_when  (G001 == "1" ~ "dintelectual",
                           G001 == "2" ~ "não")) %>%
  mutate(G006 = case_when(G006 == "1" ~ "dfísica",
                          G006 == "2" ~ "não")) %>%
  mutate(G014 = case_when(G014 == "1" ~"dauditiva",
                          G014 == "2" ~ "não")) %>%
  mutate(G021 = case_when(G021 == "1" ~ "dvisual",
                          G021 == "2" ~ "não"))
```

### Criar a variável de categorização PCD, categorias: intelectual, auditiva, visual, física, sem deficiência (módulo g)

```{r}

banco_deficiencia <- banco_selecionado %>%
  mutate(deficiencia = case_when(G001 == "1" ~ "dintelectual", 
                                 G006 == "1" ~ "dfísica",
                                 G014 == "1" ~"dauditiva", 
                                 G021 == "1" ~ "dvisual",
                                 G001 == "2" & G006 == "2" & G014 == "2" & G021 == "2" ~ "nenhuma"))
  

table(banco_deficiencia$deficiencia)
summary(banco_deficiencia$deficiencia)

```

### Criar outra variável com quatro grupos: deficientes sem limitação, deficientes com limitação pequena, moderada e intensa. As variáveis que indicam limitação: G004, G009, G017, G026. 

```{r}
banco_deficiencia <- banco_deficiencia %>%
  mutate (limita = case_when (G004 == "1" ~ "não limita", G004 == "2" ~ "um pouco", G004 == "3" ~ "moderadamente", G004 == "4" ~ "intensamente", G004 == "5" ~ "intensamente", 
                                 G009 == "1" ~ "não limita", G009 == "2" ~ "um pouco", G009 == "3" ~ "moderadamente", G009 == "4" ~ "intensamente", G009 == "5" ~ "intensamente", 
                                 G017 == "1" ~ "não limita", G017 == "2" ~ "um pouco", G017 == "3" ~ "moderadamente", G017 == "4" ~ "intensamente", G017 == "5" ~ "intensamente",
                                 G026 == "1" ~ "não limita", G026 == "2" ~ "um pouco", G026 == "3" ~ "moderadamente", G026 == "4" ~ "intensamente", G026 == "5" ~ "intensamente")) 

banco_deficiencia %>%
  count (limita)

```

### Criar a variável de renda total (dependente): E01602 (salário principal), E01604 (produtos principal), E01802 (salário secundário), E01804 (produtos secundário).

```{r}

is.numeric(banco_deficiencia$VDF00102)

banco_renda <- banco_deficiencia %>% 
  rowwise() %>% 
  mutate(salario = sum(E01602,E01604,E01802,E01804, na.rm = TRUE))

summary(banco_renda$salario)

```

#Criar a variável de controle de rendimentos domiciliares não provenientes do trabalho: 
#F00102 (pensão do governo),F00702 (doação), F00802 (aluguel), VDF00102 (juros, seguros)

```{r}

banco_renda <- banco_renda %>%
  rowwise() %>% 
  mutate(renda_domiciliar = sum(F00102,F00702,F00802,VDF00102, na.rm = TRUE))

summary(banco_renda$renda_domiciliar)

```

#Filtrar pela idade (C008)

```{r} 

table(banco_renda$C008, banco_renda$VDE001)

filtrado_idade <- banco_renda %>%
  mutate(C008 = as.numeric(C008))%>%
  filter(C008 >= 14)

table(filtrado_idade$C008, filtrado_idade$VDE001)

is.numeric(banco_renda$C008)

```

### Recategorizar a variável de raça (C009), transformar em dummy - branco e não branco. Branco (1) = 0, não-branco (2, 3, 4, 5 e 9) = 1 (Becker, 2018). 

```{r}
filtrado_idade <- filtrado_idade %>% 
  mutate(C009 = case_when(C009 == "1" ~ "0",
                          C009 == "2" ~ "1", 
                          C009 == "3" ~ "1",
                          C009 == "4" ~ "1",
                          C009 == "5" ~ "1",
                          C009 == "9" ~ "1"))
```



