---
title: "Trabalho Final de Análise de dados "
output: github_document
aluno: Helena Santos
---

```{r setup, include=FALSE}
knitr::opts_chunk$set(echo = TRUE, warning = F, message = F)
```

### Para fazer o dowload dos microdados da PNS, seguir os passos abaixo. 

# install.packages( c( "SAScii" , "downloader" , "survey" , "ggplot2" ) )

```{r}
library(survey) 	# load survey package (analyzes complex design surveys)
library(SAScii) 	# load the SAScii package (imports ascii data with a SAS script)
library(downloader)	# downloads and then runs the source() function on scripts from github

tf <- tempfile()

# download the latest pns microdata
download.file("ftp://ftp.ibge.gov.br/PNS/2013/Microdados/Dados/PNS_2013.zip" , 
              tf , mode = 'wb' )
```

# extract all files to the local disk
setwd ("C:\\Users\\helen\\Documents\\Mestrado\\Análise de Dados\\Trabalho final\\microdados")

z <- unzip ("pns_2013_microdados_2017_03_23.zip")

```{r}
# identify household (domicilio) data file

dd <- grep("Dados/DOMPNS", z, value = TRUE)

# identify person data file

pd <- grep("Dados/PESPNS", z, value = TRUE)

# identify household (domicilio) sas import script

ds <- grep("DOMPNS(.*)\\.sas", z, value = TRUE)

# identify person sas import script

ps <- grep("PESPNS(.*)\\.sas", z, value = TRUE)

# create a data.frame object `pes` containing one record per person

library(SAScii)
pessoas <- read.SAScii(pd, ps)

```

# salvar em excel:

# install.packages("writexl")
# library(writexl)

# write_xlsx(dom, "domicilios.xlsx", use_zip64 = T)
# write_xlsx(pes, "pessoas.xlsx", use_zip64 = T)

### Selecionar as colunas de interesse

```{r}

library(tidyverse)

banco_selecionado <- pessoas %>%
  select (V0001, C001:G032, M001:N023, W00101:VDDATAM)

```

### Contar quantas pessoas em cada categoria de deficiência G001 (deficiência intelectual), G006 (deficiência física),G014 (deficiência auditiva), G021 (deficiência visual)

```{r}
banco_selecionado %>%
  count(G001)

banco_selecionado %>%
  count(G006)

banco_selecionado %>%
  count (G014)

banco_selecionado %>%
  count (G021)


``` 

### Criar a variável de categorização PCD, categorias: intelectual, auditiva, visual, física, sem deficiência (módulo g)

```{r}

banco_deficiencia <- banco_selecionado %>%
  mutate(deficiencia = case_when(G001 == "1" ~ "dintelectual", 
                                 G006 == "1" ~ "dfísica",
                                 G014 == "1" ~"dauditiva", 
                                 G021 == "1" ~ "dvisual",
                                 G001 == "2" & G006 == "2" & G014 == "2" & G021 == "2" ~ "nenhuma"))
  

table(banco_deficiencia$deficiencia)

```

### Criar outra variável com quatro grupos: deficientes sem limitação, deficientes com limitação pequena, moderada e intensa. As variáveis que indicam limitação: G004, G009, G017, G026. 

```{r}

banco_deficiencia <- banco_deficiencia %>%
  mutate (limita = case_when (G004 == "1" ~ "não limita", G004 == "2" ~ "um pouco", G004 == "3" ~ "moderadamente", G004 == "4" ~ "intensamente", G004 == "5" ~ "intensamente", 
                                 G009 == "1" ~ "não limita", G009 == "2" ~ "um pouco", G009 == "3" ~ "moderadamente", G009 == "4" ~ "intensamente", G009 == "5" ~ "intensamente", 
                                 G017 == "1" ~ "não limita", G017 == "2" ~ "um pouco", G017 == "3" ~ "moderadamente", G017 == "4" ~ "intensamente", G017 == "5" ~ "intensamente",
                                 G026 == "1" ~ "não limita", G026 == "2" ~ "um pouco", G026 == "3" ~ "moderadamente", G026 == "4" ~ "intensamente", G026 == "5" ~ "intensamente")) 

table(banco_deficiencia$limita)

```

### Criar a variável de renda total (dependente): E01602 (salário principal), E01604 (produtos principal), E01802 (salário secundário), E01804 (produtos secundário).

```{r}

banco_renda <- banco_deficiencia %>% 
  rowwise() %>% 
  mutate(salario = sum(E01602,E01604,E01802,E01804, na.rm = TRUE))

summary (banco_renda$salario)

```

#Criar a variável de controle de rendimentos domiciliares não provenientes do trabalho: 
#F00102 (pensão do governo),F00702 (doação), F00802 (aluguel), VDF00102 (juros, seguros)

```{r}

banco_renda <- banco_renda %>%
  rowwise() %>% 
  mutate(renda_domiciliar = sum(F00102,F00702,F00802,VDF00102, na.rm = TRUE))

summary (banco_renda$renda_domiciliar)


```

#Filtrar pela idade (C008)

```{r} 

table(banco_renda$C008, banco_renda$VDE001)

filtrado_idade <- banco_renda %>%
  mutate(C008 = as.numeric(C008))%>%
  filter(C008 >= 14)

table(filtrado_idade$C008)

```

### Renomear e recodificar as variáveis: C006 (sexo), C008 (idade), VDD004 (nível de instrução mais alto), VDE001 (Condição em relação à força de trabalho na semana de referência para pessoas de 14 anos ou mais de idade)

```{r}
filtrado_idade <- filtrado_idade %>%
  mutate(sexo = case_when(C006 == "1" ~ "masculino",
                          C006 == "2" ~ "feminino")) %>%
  rename(idade = C008)

``` 

### Recategorizar a variável de raça (C009), transformar em dummy - branco e não branco. Branco (1), não-branco (2, 3, 4, 5 e 9) (Becker, 2018). 

```{r}

table(filtrado_idade$C009)

etnia <- filtrado_idade %>% 
  mutate(etnia = case_when(C009 == 1 ~ "branco",
                          C009 == 2 ~ "não branco", 
                          C009 == 3 ~ "não branco",
                          C009 == 4 ~ "não branco",
                          C009 == 5 ~ "não branco",
                          C009 == 9 ~ "não branco"))



```

### Regressão 1, com as variáveis:  

```{r}

regressao1 <- lm (salario ~ deficiencia + sexo + idade, data = filtrado_idade)
summary(regressao1)

is.numeric(filtrado_idade$VDE001)


```

